臺灣新北地方法院行政訴訟判決
                                     110年度交字第830號

原      告  黃建智
被      告  新北市政府交通事件裁決處
                    設新北市○○區○○路○段000號2樓
代  表  人  李忠台（處長）
                    住同上
訴訟代理人  黃曉妍  律師
複代理人    高宏文  律師
上列當事人間因交通裁決事件，原告不服被告民國110年11月17
日新北裁催字第48-CH0000000號裁決，向本院提起行政訴訟，本
院判決如下：
    主  文
一、原告之訴駁回。
二、訴訟費用新臺幣參佰元由原告負擔。 
    事實及理由
一、爭訟概要：緣原告前因另案違規遭酒駕吊銷駕駛執照在案，
    於民國110年9月28日1時38分許，駕駛車牌號碼000-0000號
    自用小客車（下稱系爭汽車）而自新北市○○區○○路0000號（
    美芙精品旅館）出口處駛出後，將系爭汽車停放於一旁（中
    正路1184號全家便利商店前）劃設有紅實線及公共汽車招呼
    站10公尺內之路側，而當時現場雙向道路均由新北市政府警
    察局中和分局正值執行打擊小隊路檢勤務，適經警員察覺系
    爭汽車違規停車且有異樣，而於同日約1時48分許上前盤查
    ，並聞悉原告散發酒味，遂要原告配合接受酒精濃度吐氣測
    試檢定，原告則於同日3時3分許明確拒絕接受酒測，因有「
    拒絕接受酒精濃度測試之檢定（無駕駛執照）」之違規行為
    ，警員乃當場填製掌電字第CH0000000號舉發違反道路交通
    管理事件通知單予以舉發，記載應到案日期為110年10月28
    日前，並於110年9月29日移送被告處理。原告於110年10月6
    日向被告提出申訴，嗣經被告調查認定原告有上開違規行為
    ，乃依道路交通管理處罰條例第35條第4項第2款、第67條第
    2項前段、第7項規定，以110年11月17日新北裁催字第48-CH
    0000000號違反道路交通管理事件裁決書（下稱原處分），
    裁處原告罰鍰新臺幣（下同）18萬元，3年內不得考領駕駛
    執照，並應參加道路交通安全講習。原告不服，遂提起本件
    行政訴訟。
二、原告起訴主張及聲明：
㈠、主張要旨：當天晚上跟朋友在旅館聊天，時間到了從旅館駛
    出，馬上停車聯絡朋友過來幫忙開車回家，因為太晚已知無
    照才請朋友過來開，車子未發動而且本人在副駕駛座等朋友
    來開車，在等朋友時有喝點酒，結果警察說我酒駕，當下我
    也說了車子沒有發動，也請朋友過來開車了，不懂為什麼這
    樣也叫酒駕，在車上等人時喝點酒也叫酒駕？
㈡、聲明：⑴原處分撤銷。⑵訴訟費用由被告負擔。
三、被告答辯及聲明：
㈠、答辯要旨：
⑴、依原舉發單位回復函及其提供之勤務表(被證5)，清楚記載，
    勤務日期為「110年9月22日至9月30日」；勤務任務為「交
    通違規取締」；勤務時段為「治安最鉅深夜期間(18-06時)
    」；本件員警被分配之路檢地點為「中正路1167號、1194號
    」，且該勤務表確實已經中和分局分局長簽核，無論時間、
    任務內容、地點均已相當明確，合於警察職權行使法第6條
    第1項第6款及第2項之規定，該攔檢站之設置程序合於法制
    ，先予敘明。
⑵、次依員警職務報告及密錄器影像(被證5、附件一「2021_0928
    _013814_056.mov」)，於密錄器畫面時間01:38:55至01:44:
    09間，員警於中和區中正路1167號前擔服景平311打擊小隊
    路檢勤務，目睹系爭汽車由美芙精品旅館駛出後往板橋方向
    行駛，稍有延遲停頓後隨即往路邊全家便利商店(中正路第1
    186號)停靠，停放期間並未看見任何人下車，因當時往板橋
    方向另有一路檢點(中正路1194號前)，原告駛出停車場後往
    板橋方向行駛時，可清晰看見該路檢點，合理懷疑其係為躲
    避路檢點而停靠路邊，且系爭汽車停放處路面劃有紅線(被
    證5「違規現場圖」)，員警遂上前盤查，自符上開警察職權
    行使法第8條第1項規定，盤查行為合法；盤查過程員警見其
    臉色泛紅、身上散發酒氣，已達合理懷疑其有酒駕之程度，
    遂告知原告拒絕酒測之法律效果(附件一「拒測權益告知.MO
    V」畫面時間03:02:41~03:04:55、被證5「譯文2」)，然原
    告拒絕接收酒測，行為屬「拒絕接受酒精濃度測試之檢定」
    之違規，上開行為有原舉發單位提供之密錄器畫面及譯文可
    相互勾稽。
⑶、原告固稱其未有駕駛行為，僅在車內幫朋友顧車時才飲酒，
    惟查員警職務報告(被證5)，系爭車輛停靠路邊後至員警上
    前盤查長達8分鐘期間，並未見任何人下車，且衡酌原告對
    於其所謂真正駕駛人為何離開、如何離開說詞前後矛盾，有
    密錄器畫面可參(附件一「2021_0928_014714_059.mov」畫
    面時間01:47:42~02:12:28、「2021_0928_021641_065.mov
    」畫面時間02:17:36~02:18:55)；另查員警密錄器影像及譯
    文(被證5、附件一「2021_0928_021041_063.mov」畫面時間
    02:12:51~02:13:42)所示，同時段員警亦進入美芙精品旅館
    詢問櫃檯人員，經確認當時進入旅館人數為2人，離開時只
    有1位，因此員警認為原告確確實為駕駛本人，關於上揭事
    實，原告於起訴狀中亦坦言:「…從旅館駛出馬上停車，聯絡
    朋友過來幫忙…」等語，更加坐實當時駕駛人確為原告本人
    之事實；且員警於系爭車輛內並未看見任何酒瓶，與原告指
    稱停靠路邊後才於副駕座飲酒之說詞不符，此言顯係原告為
    開脫罪名虛偽稱辯，綜合上述事證，原告確有酒後駕車之嫌
    疑，依警察職權行使法第8條第1項規定，員警對之進行酒精
    濃度檢測，並無疑義，惟原告於了解拒測之法律效果後，仍
    明確表示不願意接受檢測，核其行為自屬「拒絕接受酒精濃
    度測試之檢定」之違規，為處罰條例第35條第4項第2款規制
    效力所及，被告據此予以裁罰，洵屬合法。
⑷、綜上所述，原告既為曾合法考領汽車駕駛執照之人，有汽車
    車籍查詢資料及駕駛人基本資料（被證6）為憑，其對上述
    規定應知之甚詳，並應確實遵守。是原告前揭所述，無非單
    方所執之詞，委無足取。
㈡、聲明：⑴原告之訴駁回。⑵訴訟費用由原告負擔。 
四、爭點：
　　原告駕車駛出旅館而停於一旁商店前，並熄火坐至副駕駛座
    ，其主張係於熄火換座後飲酒而無接受酒精濃度測試檢定之
    義務，是否有理可採？
五、本院的判斷：
㈠、前提事實：
    爭訟概要欄所載之事實，除上開爭點外，其餘事實業據二造
    所不爭執，且有採證光碟、掌電字第CH0000000號、第CH000
    0000號、第CH0000000號舉發違反道路交通管理事件通知單
    及移送記錄（另舉發原告違反道路交通管理處罰條例第55條
    第1項第2款及第21條第1項第4款規定）、原告申訴書、新北
    市政府警察局中和分局110年10月19日新北警中交字第11046
    74300號函、新北裁催字第48-CH0000000號違反道路交通管
    理事件裁決書及送達證書、新北市政府警察局中和分局110
    年12月14日新北警中交字第1104689173號函、原告停車處所
    之照片、違規擷取照片、職務報告及調查表、警察機關主管
    長官指定路檢點之相關公文資料及勤務分配表、呼氣酒精測
    試器檢定合格證書、拒測酒測單、行向示意圖、吐氣酒精濃
    度檢測程序暨拒測法律效果確認單、稽查暨酒測過程之錄影
    譯文、汽車車籍查詢資料及駕駛人基本資料（見本院卷第57
    頁至第125頁）足資佐證，自堪認定。
㈡、應適用之法令：
⑴、警察職權行使法第6條第1項第6款、第2項：「警察於公共場
    所或合法進入之場所，得對於下列各款之人查證其身分：六
    、行經指定公共場所、路段及管制站者。」、「前項第六款
    之指定，以防止犯罪，或處理重大公共安全或社會秩序事件
    而有必要者為限。其指定應由警察機關主管長官為之。」。
⑵、警察職權行使法第8條第1項：「警察對於已發生危害或依客
    觀合理判斷易生危害之交通工具，得予以攔停並採行下列措
    施：一、要求駕駛人或乘客出示相關證件或查證其身分。二
    、檢查引擎、車身號碼或其他足資識別之特徵。三、要求駕
    駛人接受酒精濃度測試之檢定。」。
⑶、司法院釋字第699號解釋略以：「依法維持公共秩序，保護社
    會安全，防止一切危害，促進人民福利，乃警察之任務（警
    察法第二條規定參照）。警察對於已發生危害或依客觀合理
    判斷易生危害之交通工具，得予以攔停，要求駕駛人接受酒
    精濃度測試之檢定（以下簡稱酒測；警察職權行使法第八條
    第一項第三款、刑法第一百八十五條之三、道路交通管理處
    罰條例第三十五條及道路交通安全規則第一百十四條第二款
    規定參照），是駕駛人有依法配合酒測之義務。」。
⑷、道路交通管理處罰條例第3條第8款：「本條例用詞，定義如
    下：八、車輛：指非依軌道電力架設，而以原動機行駛之汽
    車（包括機車）、慢車及其他行駛於道路之動力車輛。」。
⑸、道路交通管理處罰條例第35條第1項第1款、第4項第2款：「
    汽機車駕駛人，駕駛汽機車經測試檢定有下列情形之一，機
    車駕駛人處新臺幣一萬五千元以上九萬元以下罰鍰，汽車駕
    駛人處新臺幣三萬元以上十二萬元以下罰鍰，並均當場移置
    保管該汽機車及吊扣其駕駛執照一年至二年；附載未滿十二
    歲兒童或因而肇事致人受傷者，並吊扣其駕駛執照二年至四
    年；致人重傷或死亡者，吊銷其駕駛執照，並不得再考領：
    一、酒精濃度超過規定標準。」、「汽機車駕駛人有下列各
    款情形之一者，處新臺幣十八萬元罰鍰，並當場移置保管該
    汽機車、吊銷其駕駛執照及施以道路交通安全講習；如肇事
    致人重傷或死亡者，吊銷其駕駛執照，並不得再考領：二、
    拒絕接受第一項測試之檢定。」。
⑹、道路交通管理處罰條例第67條第2項前段、第7項：「汽車駕
    駛人，曾依第二十九條第四項、第三十條第三項、第三十五
    條第三項前段、第四項前段、第四十三條第二項、第三項、
    第四十五條第三項、第六十一條第一項第三款、第四款後段
    、第六十二條第四項前段規定吊銷駕駛執照者，三年內不得
    考領駕駛執照；」、「第一項至第四項不得考領駕駛執照規
    定，於汽車駕駛人係無駕駛執照駕車者，亦適用之。」。
⑺、按「本細則依道路交通管理處罰條例第九十二條第四項規定
    訂定之。」、「處理違反道路交通管理事件之程序及統一裁
    罰基準，依本細則之規定辦理。前項統一裁罰基準，如附件
    違反道路交通管理事件統一裁罰基準表。」，違反道路交通
    管理事件統一裁罰基準及處理細則第1條、第2條第1項、第2
    項分別亦有明定，是違反道路交通管理事件統一裁罰基準及
    處理細則即係基於法律之授權所訂定，而該處理違反道路交
    通管理事件之統一裁罰基準（即「違反道路交通管理事件統
    一裁罰基準表」）已考量「違反事件」、「法條依據」、「
    法定罰鍰額度或其他處罰」、「違規車種類別或違規情節」
    、「期限內繳納或到案聽候裁決者」、「逾越應到案期限30
    日內，繳納罰鍰或到案聽候裁決者」、「逾越應到案期限30
    日以上60日以內，繳納罰鍰或到案聽候裁決者」、「逾越應
    到案期限60日以上，繳納罰鍰或逕行裁決處罰者」等因素，
    作為裁量之標準，並未違反授權之目的及裁量權之本質，是
    其不僅直接對外發生效力，且被告亦應受其拘束而適用之。
㈢、本件原告之行政訴訟意旨略以：「當天晚上原告跟朋友在旅
    館聊天，時間到了從旅館駛出，馬上停車聯絡朋友過來幫忙
    開車回家，是熄火後在副駕駛座喝酒。」等語。惟查：
⑴、依前揭舉發警員職務報告載稱略以：「職於110年09月27日23
    時-03時擔服本分局311打擊小隊路檢勤務，於中和區中正路
    1167號前内側車道(往中和方向)擺設路檢點，於110年09月2
    8日01時38分55秒職見到自小客000-0000從中正路1184號(顯
    係誤載應為中正路1186號美芙汽車旅館)駛出，當時職看到
    該車行進方向是從旅館出來右轉中正路(往板橋方向），但
    因為看到前方有路檢點(另一組打擊小隊），所以該車才趕
    緊停在一旁的全家超商規避攔查，且該車直到(28)日01時42
    分18秒才完全熄火，並且直到(28)日01時46分30秒職上前盤
    查都沒有人從該車上下車，因此職判斷當時駕駛車輛的即為
    甲○○(下稱黃民）。於盤查過程中黃民確實是坐在副駕駛座
    ，但是黃民正在滑手機，並沒有在飲酒，且該車從駛出至職
    上前盤查約過了8分鐘，黃民可以在這段時間從駕駛座移到
    副駕駛座，且盤查時黃民表示從旅館開車出來的是朋友，..
    ..黃民當時拒絕接受酒精濃度測試的理由是把車子從旅館開
    出來的不是黃民本人，....職於02時08分10秒至02時09分20
    秒有向車内查看，並未發現任何酒瓶或酒類飲品在車内....
    」（見本院卷第83、84頁）等情明確，經核與本院於言詞辯
    論期日當庭勘驗前揭錄影採證光碟之結果：「一、110年9月
    28日上午1時38分58秒，系爭汽車由中正路1186號巷口開出
    來。二、110年9月28日上午1時39分08秒，系爭汽車停駐在
    中正路1184號全家便利商店前面。三、110年9月28日上午1
    時39分08秒至1時46分39秒，警方走路趨前攔查，在這段時
    間沒看到有人上下車。四、110年9月28日上午1時46分51秒
    ，警方趨前攔查時，原告坐在副駕駛座，打開車門，警方有
    說這是紅線。五、110年9月28日上午1時49分06秒期間，警
    方有問原告說你去哪裡，原告稱去辦事情，警方請原告報出
    身分證字號，原告有說沒有駕照，原告持手機通話。」（見
    本院卷第142頁），互核相符，復為原告於起訴狀及本院言
    詞辯論期日均主張自承其當時為將系爭汽車從汽車旅館開出
    來就停下來之事實（見本院卷第11、140頁），又依上開稽
    查暨酒測過程之錄影譯文所示（見本院卷第103至122頁）警
    員上前稽查原告之過程，告以停車處所為紅線，而原告始終
    陳述駕駛人為友人，其並於過程中有表明喝酒要怎麼自己開
    之旨，嗣警員明確告知原告拒絕酒測之法律效果為「處18萬
    元罰鍰，並當場移置保管該汽機車，吊銷其駕駛執照及施以
    道路交通安全講習」等內容後，原告明確表示不接受酒測之
    意｛原告於本院言詞辯論期日當庭陳稱對前揭譯文沒有意見
    及其確有拒絕酒測，見本院卷第141、142頁｝，事屬灼然。
⑵、據上以觀，足見原告於上開時、地，駕駛系爭汽車駛出旅館
    後，停車在一旁便利商店前之路側，而為現場執行打擊小隊
    路檢勤務之警員見其違停及駕駛異樣而上前稽查，並聞悉其
    散發酒味，遂於告知原告拒絕接受酒測之完整法律效果後要
    原告配合實施酒測，原告則明確表示拒測等情，堪認屬實，
    自屬故意拒絕酒測之行為（至於有關本件違規時間之記載，
    原處分雖記載為〈凌晨〉1時48分許，亦即為原告為警稽查之
    時間，固依本院卷第100頁之拒測酒測單所示原告最終拒絕
    酒測之時間為〈凌晨〉3時3分許，兩者尚有時間上差距，惟此
    無礙於原告有本件拒絕酒測違規事實之認定），是被告據之
    認原告有「拒絕接受酒精濃度測試之檢定」之違規事實，乃
    以原處分裁處原告前揭處罰內容，觀諸前開規定，依法洵屬
    有據。
⑶、雖原告執前揭情詞而為主張；惟查：原告於上開時、地，駕
    駛系爭汽車而駛出旅館後，隨即於一旁便利商店前違停，嗣
    舉發警員依法上前稽查而聞悉原告散發酒味，並未發現系爭
    汽車內有任何酒瓶或酒類飲品等情，均已如前述。又依前揭
    違規擷取照片所示（見本院卷第81、82頁）當時處於道路上
    車輛稀少之凌晨時段，警方於旅館之前方對向車道及右轉後
    之近處即中正路1194號前執行勤務，並呈現停放警車、設置
    告示牌及站立多名警員，而易於為所有用路人行經該處即能
    輕易察悉現場雙向道路處於警員設站警戒執勤之狀態，原告
    甫自旅館駛出，殆無難以察悉之可能，且其於右轉後復係停
    駛在告示牌前方路側紅線，並依其所停放位置易於為警上前
    稽查其違停事實，則衡諸事理常情，原告明顯係因知悉警員
    設站臨檢而臨時暫停路側，以規避警員稽查，亦甚難想像其
    於友人到場支援駕車而仍須等待相當時間下，其主觀上得以
    完全排除警員上前稽查其違停事實之高度可能，亦即，原告
    駕車甫自旅館駛出時，依現場雙向警員設站臨檢之明顯事實
    ，暨原告隨即暫停路側而違停歷時相當之時間，加諸當時車
    輛稀少，警員設站臨檢而警戒周遭狀況，必因察覺系爭汽車
    之違停事實及異樣而上前稽查，殊難想像原告甘冒為警上前
    稽查時聞悉其散發酒味後必會對其實施酒測程序之不利益，
    而貿然於車內飲酒，則衡諸上情，原告所為於違停期間始於
    車內飲酒之主張（易陷於為警上前稽查時實施酒測），顯與
    經驗及論理法則有違，殊難憑採；況且，原告於警員稽查暨
    酒測之過程，持續主張伊乘坐於副駕駛座而非駕駛人，伊有
    喝酒要怎麼自己開，伊沒有要測，伊有喝酒不要開自己知道
    等語（見本院卷第108至120頁之譯文），並未見其當場有另
    為陳述其（於駕車停駛路側後）於車內飲酒或自行取出酒瓶
    以供證明之情節（警員自無從現場認定原告所述是否可採）
    ，亦難認合於事理常情（另如前述原告既無不能認識到現場
    雙向明顯處於警員執行路檢勤務之道路狀態，則原告如反於
    常情於違停後仍敢貿然飲酒，應得預期警員將上前稽查而為
    準備，並即當場據此一事由而為主張），既無任何事證足為
    有利於原告之認定，自不可採。
㈣、本件判決基礎已經明確，兩造其餘的攻擊防禦方法與訴訟資
    料，經本院斟酌後，核與判決結果不生影響，無一一論述及
    調查之必要，一併說明。
六、結論：原處分並無違誤，原告訴請撤銷為無理由，應予駁回
    。本件第一審裁判費為300元，所以確定第一審訴訟費用額
    為300元，由原告負擔。
七、依行政訴訟法第195條第1項後段、第236條、第98條第1項前
    段、第237條之8第1項、第237條之9第1項，判決如主文。
中　　華　　民　　國　　111 　年　　4 　　月　　6 　　日
                  行政訴訟庭法  官  陳伯厚
上為正本係照原本作成。
如不服本判決，應於判決送達後20日內，向本院提出上訴狀，上
訴狀並應記載上訴理由，表明關於原判決所違背之法令及其具體
內容或依訴訟資料可認為原判決有違背法令之具體事實，並繳納
上訴費新臺幣750元。 其未表明上訴理由者，應於提出上訴後20
日內向本院補提理由書（上訴狀及上訴理由書均須按他造人數附
繕本），如逾期未提出上訴理由書者，本院毋庸再命補正，由本
院逕以裁定駁回上訴。　　　　　　　　　　　　
                            書記官  陳柔吟
中　　華　　民　　國　　111 　年　　4 　　月　　7 　　日